臺灣宜蘭地方法院刑事判決
111年度簡上字第33號
上  訴  人  
即  被  告  邱昇霆


上列上訴人即被告因違反毒品危害防制條例案件，不服本院簡易
庭於中華民國111年5月31日所為111年度簡字第387號第一審刑事
簡易判決（偵查案號：111年度毒偵字第219號），提起上訴，本
院管轄之第二審合議庭判決如下：
    主  文
原判決關於宣告刑部分撤銷。
邱昇霆經原判決認定所犯施用第二級毒品罪，累犯，處有期徒刑
肆月，如易科罰金，以新臺幣壹仟元折算壹日。
    犯罪事實及理由
壹、按被告於第二審經合法傳喚，無正當之理由不到庭者，得不待其陳述，逕行判決，刑事訴訟法第371條定有明文。又對於簡易判決有不服而上訴者，準用上開規定，同法第455條之1第3項亦有明定。被告邱昇霆經本院合法傳喚後，無正當理由未到庭，有本院送達證書及刑事報到單、臺灣高等法院前案案件異動查證作業等附卷可參（見本院簡上卷第61頁、第67頁、第77頁），依前開規定，爰不待其陳述逕為一造辯論判決。
貳、按上訴得對於判決之一部為之；對於判決之一部上訴者，其
    有關係之部分，視為亦已上訴。但有關係之部分為無罪、免
    訴或不受理者，不在此限；上訴得明示僅就判決之刑、沒收
    或保安處分一部為之，刑事訴訟法第348條定有明文。本案
    僅被告邱昇霆提起上訴，於本院準備程序時亦明示僅針對原
    判決之刑提起上訴（見本院簡上卷第54頁至第55頁），故依
    前揭規定，本院以經原判決認定之犯罪事實、論罪及沒收為
    基礎（詳如附件），僅就原判決之刑部分進行審理，先予說
    明。
參、撤銷改判之理由
一、被告上訴意旨略以：本案量刑過重，請給我一個易科罰金之
    機會。
二、按刑事訴訟法第348條第3項規定：「上訴得明示僅就判決之
    刑、沒收或保安處分一部為之」，其所指之「刑」，係指法
    院基於應報、威嚇、教育、矯治與教化等刑罰目的，就被告
    犯罪所科處之主刑及從刑而言。因此法院對被告之犯罪具體
    科刑時，關於有無刑罰加重、減輕或免除等影響法定刑度區
    間之處斷刑事由，以及刑法第57條各款所列情狀暨其他影響
    量刑之因素，均係法院對被告犯罪予以科刑時所應調查、辯
    論及審酌之事項與範圍。故原審關於本件「刑」之審判範圍
    ，尚非僅限於刑法第57條各款所列之量刑事項，自亦包括被
    告有無刑法第62條前段規定自首之要件及能否依該規定減輕
    其刑之事由（最高法院111年度台上字第2489號判決意旨參
    照）。經查：
(一)原審對被告論罪科刑，固非無見，惟按刑事訴訟法第449條
    第3項規定，簡易判決處刑所科之刑以宣告緩刑、得易科罰
    金之有期徒刑及拘役或罰金為限。是第一審法院若認依被告
    在偵查中之自白或其他現存之證據，尚不足以認定被告犯罪
    ，或認被告所犯之罪不宜科以得易科罰金之有期徒刑及拘役
    或罰金或不宜宣告緩刑，則不得以簡易判決處刑，應適用通
    常程序審理。本案檢察官原聲請原審就被告所犯之施用第二
    級毒品罪以簡易判決處刑，原審依現存之證據，認已足認定
    被告犯罪，並依檢察官聲請而為簡易判決處刑，惟就被告所
    犯施用第二級毒品之犯行，量處有期徒刑7月，是原審所判
    處之宣告刑已逾有期徒刑6月，依刑法第41條第1項之規定已
    不得易科罰金，而原審復未為緩刑宣告之諭知，揆諸前揭說
    明，原審所量處之刑即與簡易判決處刑之要件不符，原審未
    予調查論斷，適用法律自有違誤，先予敘明。
(二)按刑法第62條所定自首減刑，係以對於未發覺之犯罪，在有
    偵查犯罪職權之公務員知悉犯罪事實及犯人之前，向職司犯
    罪偵查之公務員坦承犯行，並接受法院之裁判而言。申言之
    ，苟職司犯罪偵查之公務員尚未知悉犯罪事實及犯罪嫌疑人
    前，犯罪嫌疑人自行交付與犯罪事實相關之證據並坦認犯行
    而接受裁判者，縱其係因其他事由而遭攔查，倘職司犯罪偵
    查之公務員尚未發覺該具體之犯罪事實或不知何人為犯罪嫌
    疑人前，因犯罪嫌疑人之上揭行為始發現犯罪及知悉其係犯
    罪行為人者，自合於自首之要件。經查，本案被告於警在其
    位於宜蘭縣○○鄉○○○路000號住處執行案外人林立偉涉嫌詐欺
    案件搜索時，自行主動交付其供己施用之甲基安非他命1包
    （驗前毛重：0.2848公克；驗餘毛重：0.2781公克）乙情，
    業據證人即宜蘭縣政府警察局礁溪分局偵查佐盧弈仰於本院
    審理時證稱：當天是持法院搜索票帶同受搜索人林立偉前往
    宜蘭縣○○鄉○○○路000號搜索，我們並沒有要針對被告搜索。
    當時進去該處，並表明身分，本來被告有抗拒，後面我們表
    明有搜索票要執行搜索，被告就直接從口袋拿出毒品，說是
    甲基安非他命，交給我們，被告說毒品是他的，並承認昨天
    晚上施用毒品，所以後來在警局對被告採尿，被告尚未將毒
    品從口袋拿出來的時候，並不知道被告持有毒品等語明確（
    見本院簡上卷第70頁至第72頁），並有被告警詢筆錄及本院
    111年度聲搜字第147號搜索票在卷可查（見警卷第1頁至第4
    頁、第7頁），顯見被告於警尚不知其持有毒品且無前開尿
    液檢驗結果前，即已自行交出甲基安非他命並供述有施用甲
    基安非他命之事實，其確係於本案施用甲基安非他命之犯罪
    未經發覺前，主動交付自己施用之甲基安非他命，復於製作
    警詢筆錄時，向警員坦承其施用甲基安非他命之犯行並願接
    受裁判，符合自首之要件，原審漏未認定本案構成自首之減
    刑事由，認事用法乃有違誤，尚有未洽。
(三)原審既有前開違失，被告提起本案上訴指摘上情，非無理由
    ，自應由本院管轄之第二審合議庭將原判決撤銷改判。
三、被告於未被有偵查犯罪權限之機關或公務員發覺本案犯罪前
    自首而受裁判，爰依刑法第62條前段規定減輕其刑。
四、爰以行為人責任為基礎，審酌被告前因施用毒品案件經送觀
    察、勒戒後，仍未知警惕，又再犯本案施用第二級毒品之罪
    ，足見其未徹底戒除惡習、遠離毒害；惟念其犯後尚能坦承
    犯行，並考量施用毒品雖戕害自身之健康，然尚未直接侵害
    他人法益，而毒品危害防制條例之立法目的亦非重在嚴懲此
    類犯行，反係側重於其行為之矯治，兼衡被告於警詢中自述
    從事服務業，家庭經濟狀況勉持，及依卷附個人基本戶籍查
    詢結果所示高職肄業之智識程度等一切情狀（見警卷第1頁
    、第19頁），量處如主文所示之刑，並諭知如易科罰金之折
    算標準。
據上論斷，應依刑事訴訟法第455條之1第1項、第3項、第369條
第1項前段、第371條、第373條，判決如主文。
本案經檢察官劉惟宗聲請簡易判決處刑，檢察官林禹宏、曾尚琳
到庭執行職務。
中　　華　　民　　國　　111 　年　　9 　　月　　21　　日
                  刑事第四庭  審判長法  官  林惠玲
                                    法  官  楊心希
                                    法  官  游皓婷
以上正本證明與原本無異。
本件不得上訴。
                                    書記官  林欣宜
中　　華　　民　　國　　111 　年　　9 　　月　　21　　日
附件（原審判決）：
臺灣宜蘭地方法院刑事簡易判決
111年度簡字第387號
聲　請　人　臺灣宜蘭地方檢察署檢察官
被　　　告　邱昇霆　男　民國00年0月0日生
　　　　　　　　　　身分證統一編號：Z000000000號
　　　　　　　　　　住宜蘭縣○○鄉○○○路000號
上列被告因違反毒品危害防制條例案件，經檢察官聲請以簡易判
決處刑（111年度毒偵字第219號)，本院判決如下：
    主      文
邱昇霆施用第二級毒品，累犯，處有期徒刑柒月。扣案之第二級
毒品甲基安非他命壹包（驗餘毛重零點貳柒捌壹公克）沒收銷燬
之。扣案之吸食器壹組，沒收之。
    事實及理由
本件犯罪事實及證據，均引用檢察官聲請簡易判決處刑書之記
  載（如附件）。
核被告邱昇霆所為，係犯毒品危害防制條例第10條第2項之施用
  第二級毒品罪。被告施用毒品前持有毒品之低度行為，為施用
  毒品之高度行為所吸收，不另論罪。
被告前因施用毒品案件，經本院以109年度簡字第113號判處有
  期徒刑6月確定，於民國110年11月10日執行完畢，有臺灣高等
  法院被告前案紀錄表在卷可稽，其於受有期徒刑之執行完畢後
  ，5年以內故意再犯有期徒刑以上之本罪，為累犯，爰依司法
  院大法官會議釋字第775號解釋意旨，衡酌被告於前開有期徒
  刑之執行完畢後，五年內故意再犯為同一罪名之施用毒品罪，
  足認被告主觀惡性較重而有其特別惡性，且前罪之徒刑執行無
  成效，其對於刑罰之反應力顯然薄弱，爰依刑法第47條第1項
  規定加重其刑。
爰審酌被告前有多次施用毒品前科（與前揭累犯加重部分不重
  覆評價），仍未能完全戒絕毒癮，復為本案施用第二級毒品犯
  行，顯見其並無戒絕毒品之決心，難抗毒品之誘引，意志不堅
  ，自制力薄弱，未能記取教訓，戒除惡習，惟考量施用毒品乃
  戕害自己身心健康，尚未危及他人，另念被告犯後尚知坦承犯
  行，兼衡其於警詢時自陳現從事服務業、家庭經濟狀況勉持及
  國中畢業之智識程度等一切情狀，量處如主文所示之刑。
扣案之晶體１包（毛重0.2848公克、取樣0.0067公克，驗餘毛重
  0.2781公克），經以氣相層析／質譜分析法鑑驗後，檢出第二
  級毒品甲基安非他命成分，此有慈濟大學濫用藥物檢驗中心11
  1年3月25日慈大藥字第1110325060號鑑定書1件在卷可稽，應
  依毒品危害防制條例第18條第1 項前段規定，不問屬於犯罪行
  為人與否，宣告沒收銷燬之。至扣案之吸食器1組，則為被告
  所有，且係供被告犯本件施用毒品所用之物，業經被告供承在
  卷，爰依刑法第38條第2項前段規定，宣告沒收。
依刑事訴訟法第449條第1項前段、第3項、第450條第1項、第45
  4條第2項，毒品危害防制條例第10條第2項、第18條第1項前段
  ，刑法第11條前段、第47條第1項、第38條第2項前段，逕以簡
  易判決處刑如主文。
如不服本判決，應於判決送達後20日內，向本院提出上訴狀(應
  附繕本)，上訴於本院合議庭。
本案經檢察官劉惟宗聲請簡易判決處刑。
中　　華　　民　　國　　111 　年　　5 　　月　　31　　日
      　　　　　　刑事第四庭  法  官  陳錦雯
以上正本證明與原本無異。
　　　　　　                  書記官  陳建宇　　　　　　
中　　華　　民　　國　　111 　年　　5 　　月　　31　　日
附錄論罪科刑法條：
毒品危害防制條例第10條
施用第一級毒品者，處6月以上5年以下有期徒刑。
施用第二級毒品者，處3年以下有期徒刑。

附件：
臺灣宜蘭地方檢察署檢察官聲請簡易判決處刑書　
                                    111年度毒偵字第219號
　　被　　　告　邱昇霆　男　36歲（民國00年0月0日生）
　　　　　　　　　　　　住宜蘭縣○○鄉○○○路000號
　　　　　　　　　　　　國民身分證統一編號：Z000000000號
上列被告因違反毒品危害防制條例案件，業經偵查終結，認為宜
聲請以簡易判決處刑，茲將犯罪事實及證據並所犯法條分敘如下
：
　　　　犯罪事實
一、邱昇霆前因施用毒品案件，經送觀察、勒戒後，認無繼續施
    用毒品傾向，於民國110年10月20日執行完畢釋放出所，並
    由本署檢察官以109年度毒偵字第771號為不起訴處分確定。
    又因施用第二級毒品案件，經臺灣宜蘭地方法院以109年度
    簡字第113號判決判處有期徒刑6月確定，於110年11月10日
    易科罰金執行完畢。詎其猶不知悔改，復基於施用第二級毒
    品甲基安非他命之犯意，於111年3月14日14時許，在宜蘭縣
    ○○鄉○○○路000號，將甲基安非他命置入玻璃球內，以玻璃球
    燒烤加熱吸食煙霧方式，施用甲基安非他命1次。嗣於同日1
    6時5分許，在上開住處，為警因執行搜索勤務而查獲，並扣
    得毒品安非他命1包（毛重0.2848公克）及吸食器1組，經警
    採其尿液送驗，結果係呈安非他命、甲基安非他命之陽性反
    應，始悉上情。
二、案經宜蘭縣政府警察局礁溪分局報告偵辦。
　　　　證據並所犯法條
一、上揭犯罪事實，業據被告邱昇霆於警詢及偵訊中供承不諱，
    且被告於111年3月14日17時40分許為警採取尿液送驗，結果
    係呈甲基安非他命、安非他命陽性反應，有慈濟大學濫用藥
    物檢驗中心檢驗總表、毒品犯罪嫌疑人尿液採驗作業管制紀
    錄（尿檢編號：TO0000000）及搜索票各1份在卷可稽，復有
    上開扣押物扣案可佐，足認被告之自白與事實相符，本件事
    證明確，被告於上揭時地施用第二級毒品甲基安非他命之犯
    行，應堪認定。
二、核被告所為，係犯毒品危害防制條例第10條第2項之施用第
    二級毒品罪嫌。其持有第二級毒品之低度行為，應為其施用
    第二級毒品之高度行為所吸收，不另論罪。被告曾受有期徒
    刑執行完畢，有刑案資料查註紀錄表附卷可稽，其於5年內
    故意再犯本件有期徒刑以上之罪，為累犯，請依司法院釋字
    第775號解釋意旨裁量是否加重最低本刑。扣案之甲基安非
    他命1包，請依同條例第18條第1項前段規定宣告沒收銷毀之
    。至扣案之吸食器1組，請依同條例第18條第1項前段規定宣
    告沒收銷毀之。
三、依毒品危害防制條例第23條第2項、刑事訴訟法第451條第1
    項聲請逕以簡易判決處刑。
　　此　致
臺灣宜蘭地方法院
中　　華　　民　　國　 111　　年　　4 　　月　　29　　日
　　　　　　　　　　　　　　  檢  察  官　劉惟宗
本件正本，證明與原本無異
中　　華　　民　　國　 111　　年　　5 　　月　  4　  日
　　　　　　　　　　　　　　　書  記  官  賴葉真